臺灣新北地方法院民事判決
110年度訴字第2301號
原      告  允豪國際建設有限公司

法定代理人  蕭誌偉  
訴訟代理人  林子豪  
被      告  李元耀  
訴訟代理人  游孟輝律師
            宋銘樹律師
            朱敬文律師

上列當事人間請求返還借款事件，經本院於民國111年3月2日言
詞辯論終結，判決如下：
    主      文
被告應給付原告新臺幣伍佰捌拾貳萬零陸佰參拾貳元，及其中新
臺幣參佰參拾參萬貳仟肆佰陸拾玖元自民國一０六年七月十七日
起，其餘新臺幣貳佰肆拾捌萬捌仟壹佰陸拾參元自民國一０六年
八月十四日起，均至清償日止，按年息百分之五計算之利息。
訴訟費用由被告負擔。
    事實及理由
一、按訴狀送達後，原告不得將原訴變更或追加他訴，但擴張或
    縮減應受判決事項之聲明者，不在此限，民事訴訟法第255
    條第1項第3款定有明文。原告原起訴聲明請求：㈠被告應給
    付原告新臺幣（下同）582萬0,632元，及其中333萬2,469元
    自民國104年7月17日起、其餘248萬8,163元自104年8月4日
    起，均至清償日止，按年息百分之5計算之利息；嗣於本院1
    10年12月8日言詞辯論期日當庭變更聲明如主文第一項所示
    ，核屬減縮應受判決事項之聲明之情形，揆諸前開說明，自
    無不合，應予准許。
二、原告主張：被告前因需款孔急而於104年7月17日、同年8月4
    日向原告分別借款333萬2,469元、248萬8,163元，並各簽立
    借據乙紙為據，原告應被告要求而於上開各日自所申設之彰
    化商業銀行晴光分行帳號00000000000000號帳戶(下稱原告
    彰化銀行帳戶)分別提領333萬2,469元、248萬8,163元，合
    計582萬0,632元之現金交付予被告(下稱系爭借款)，約定被
    告應於106年7月16日、106年8月13日前返還各該款項。詎被
    告屆期仍未依約還款，履經催討未果，為此，爰依消費借貸
    之法律關係提起本訴，求為判決如主文第一項所示。
三、被告則以：原告並未交付借款582萬0,632元予被告，原告所
    提出之借據2紙亦未記載「當日親收足訖無訛」等相同或類
    似文字，自不得作為原告已交付借款予被告之證明，實則，
    被告簽立借據係因其他因素而與原告之法定代理人通謀虛偽
    意思表示，依民法第87條第1項規定自為無效。另原告固提
    出原告彰化銀行帳戶之提款紀錄為交付借款予被告之證據，
    惟一般人自銀行帳戶領取款項之原因紛歧，未必均係作為交
    付借款一端，是該領出款項之紀錄僅能證明原告有領錢之事
    實，猶不足作為證明原告已交付借款予被告等語置辯。並聲
    明：原告之訴駁回。
四、本院之判斷：
　㈠按稱消費借貸者，謂當事人一方移轉金錢或其他代替物之所
    有權於他方，而約定他方以種類、品質、數量相同之物返還
    之契約，民法第474條第1項定有明文。復按又金錢消費借貸
    契約為要物契約，因借用物之交付而生效力，倘借用人否認
    收到借款，貸與人自應就借款已交付之事實負舉證責任(最
    高法院103年度台簡上字第15號判決意旨參照)。又原告對於
    自己主張之事實已盡證明之責後，被告對其主張，如抗辯其
    不實並提出反對之主張者，則被告對其反對之主張，亦應負
    證明之責，此為舉證責任分擔之原則(最高法院18年上字第2
    855號判例意旨參照)。
  ㈡原告主張被告於104年7月17日、同年8月4日向原告借款333萬
    2,469元、248萬8,163元，原告亦於上開各日自其彰化銀行
    帳戶分別提領333萬2,469元、248萬8,163元，以現金之方式
    交付上開款項予被告，被告即簽立借據予原告等節，業據提
    出與其所述相符之借據2紙、原告彰化銀行帳戶存摺影本暨
    內頁為證（見支付命令卷第13至19頁），復證人謝沛誼於本
    院言詞辯論程序中亦證稱：我自103年4月起擔任原告公司之
    會計，被告於104年7月17日、同年8月4日向原告公司借款時
    我都在場，似乎係因被告在南部販售金條，產生詐欺之糾紛
    ，所以向原告公司借款週轉來解決南部的問題，本來原告公
    司想要用匯款方式交付借款，然因被告要求，原告公司才交
    付現金，我係依原告公司的吩咐去提款，借據也都是我繕打
    的，我提領完款項就交給被告，被告點收後才在借據上簽名
    ，被告借款的金額就是借據上記載之金額等語（見本院卷第
    113至115頁）；又原告彰化銀行帳戶於104年7月17日確經提
    領109萬2,300元、224萬0,169元，合計333萬2,469元，另於
    同年8月4日亦經提領248萬8,163元等節，此有彰化商業銀行
    晴光分行110年12月7日彰晴光字第1100177號函暨所附取款
    憑條影本3紙存卷可稽（見本院卷第103至109頁），核與證
    人謝沛誼所述相符，足見證人謝沛誼上開證述情節，信而有
    徵。是原告主張其與被告間有系爭借款之消費借貸法律關係
    ，堪可採信。
　㈢至被告辯稱其簽署借據2紙係因原告內部有經濟狀況，方與原
    告法定代理人為通謀虛偽之意思表示，應為無效云云，然此
    為原告所否認，又按當事人主張有民法第87條之情形，即表
    意人與相對人通謀而為虛偽意思表示者，應由主張基於通謀
    而為虛偽之意思表示，及雙方均無欲為其意思表示所拘束之
    意而相與為非真意之合意情形者，負舉證之責(臺灣高等法
    院暨所屬法院107年法律座談會民事類提案第23號)，被告並
    無何舉證證明原告有非真意之合意，況原告彰化銀行帳戶於
    104年間仍有500多萬元之存款，自難認原告當時有何經濟狀
    況，是被告此部分辯解，尚難憑採。復被告固稱其未取得系
    爭借款，惟證人謝沛誼業證述明確如前，且參以原告所提出
    與被告間之通訊軟體微信對話紀錄，亦見原告方於108年至1
    09年間多次表示：「李元曜，你欠我的錢我們來算一下，你
    哪時候還我」、「元曜，之前我借你錢處理金條的事倩，現
    在豪哥面臨了非常非常多的壓力，我們房地產的案子，虧損
    到不能再虧損了，現在又面臨了武漢肺炎，景氣更是差，是
    不是可以將錢陸續歸還給我」、「對了，最近你有想到怎麼
    還我錢的方法嗎」、「給你那麼久的時間了，你欠我的錢已
    經想好怎麼還我了嗎」，而被告僅表示：「方便時我們先聯
    絡一下吧」、「發生什麼事情，我們聯絡一下...結帳隨時
    都可以但是事情還是要處理」等語（見本院卷第77至97頁）
    ，是倘被告未取得系爭借款，其於原告方催討時理應否認並
    駁斥之，難謂有未為任何澄清，反稱結帳隨時都可以等詞之
    可能，是被告上開所辯，洵與常理相悖，實無足憑採。
五、按借用人應於約定期限內，返還與借用物種類、品質、數量
    相同之物；遲延之債務，以支付金錢為標的者，債權人得請
    求依法定利率計算之遲延利息；應負利息之債務，其利率未
    經約定，亦無法律可據者，週年利率為百分之5，民法第478
    條前段、第233條第1項前段、第203條分別定有明文。查兩
    造約定被告應於106年7月16日、106年8月13日分別返還原告
    各333萬2,469元、248萬8,163元之款項，有借據2紙為證（
    見支付命令卷第13至15頁），則原告請求被告就系爭借款，
    其中333萬2,469元自106年7月17日起、其餘248萬8,163元自
    106年8月14日起，均至清償日止，按年息百分之5 計算之法
    定遲延利息，自屬有據。
六、從而，原告依兩造間消費借貸之法律關係，請求被告給付58
    2萬0,632元，及其中333萬2,469元自106年7月17日起、其餘
    248萬8,163元自106年8月14日起，均至清償日止，按年息百
    分之5 計算之利息，為有理由，應予准許。
七、本件事證已臻明確，被告請求再度傳喚證人謝沛誼，本院認
    證人謝沛誼已證述明確，並無重覆傳訊之必要，另兩造其餘
    攻擊防禦方法及舉證，經本院審酌後認對判決結果不生影響
    ，爰不一一論列，附此敘明。
八、訴訟費用負擔之依據：民事訴訟法第78條。 
中　　華　　民　　國　　111 　年　　3 　　月　　30　　日
                  民事第一庭    法　官　洪任遠
以上正本係照原本作成
如對本判決上訴，須於判決送達後20日內向本院提出上訴狀。如
委任律師提起上訴者，應一併繳納上訴審裁判費。
中　　華　　民　　國　　111 　年　　3 　　月　　30　　日
                                書記官　黃翊芳